【裁判字號】    97,抗,1309
【裁判日期】    970806
【裁判案由】    假扣押
【裁判全文】
臺灣高等法院民事裁定                  97年度抗字第1309號
抗  告  人  庚○○
            癸○○
            辛○○
            戊○○
            甲○○
                        衖10.
            丙○○
                        樓
            子○○
                        衖11.
            己○○
            乙○○
            丁○○○
上列抗告人因與相對人壬○○間假扣押事件，對於中華民國97年
7月10日臺灣桃園地方法院97年度裁全字第3442號裁定提起抗告
，本院裁定如下：
    主  文
抗告駁回。
抗告費用新台幣壹仟元由抗告人負擔。
    理  由
一、本件聲請及抗告意旨略以：相對人分別於民國95年5月25日
    、96年2月10日、97年3月25日任會首，向伊招攬互助會共三
    會，合會之初並無異狀，惟第一會會員即抗告人乙○○、陳
    蔡秀本得標後，至今均未收到得標會款新台幣（下同）38萬
    元及40萬元；第二會則發生遭相對人冒標情事；第三會於會
    員繳納第二期會款後，相對人宣告倒會，逃匿他處，避不見
    面。經伊至地政事務所查詢始知相對人於97年6月23日就其
    名下所有之不動產申請權狀補發，目的顯然在倒會後為求脫
    產所為，為恐日後有不能執行或甚難執行之虞，乃聲請本件
    假扣押，並提出合會會單為證，是伊已盡釋明之責。況伊已
    陳明願供擔保以補釋明之不足，詎原裁定仍以伊未盡釋明之
    責，駁回伊之聲請，顯屬不當。爰請求廢棄原裁定云云。
二、按債權人就金錢請求或得易為金錢請求之請求，欲保全強制
    執行者，得聲請假扣押；假扣押非有日後不能強制執行或甚
    難執行之虞者，不得為之；請求及假扣押之原因應釋明之；
    前項釋明如有不足，而債權人陳明願供擔保或法院認為適當
    者，法院得定相當之擔保，命供擔保後為假扣押，民事訴訟
    法第522條第1項、第523條第1項、第526條第1項、第2項分
    別定有明文。又釋明事實上之主張者，得用可使法院信其主
    張為真實之一切證據。但依證據之性質不能即時調查者，不
    在此限，民事訴訟法第284條亦定有明文。是假扣押制度係
    為保全強制執行而設，故凡假扣押之聲請，必須有將來不能
    執行或執行困難之虞，始得為之。所謂不能強制執行，如債
    務人浪費財產，增加負擔，或就其財產為不利益之處分，將
    成為無資力之情形等是；所謂恐難執行，如債務人將移住遠
    方或逃匿是也。若債權人就其請求及假扣押之原因未予釋明
    ，法院尚且不得命供擔保後為假扣押，遑論為准免供擔保之
    假扣押裁定（最高法院19年抗字第232號判例及同院94年度
    台抗字第665號裁判意旨參照）。
三、查抗告人主張其對相對人有債權存在，然相對人惡意倒會，
    逃匿他處，為免相對人脫產，恐日後有不能強制執行或甚難
    以執行之虞，乃聲請本件假扣押，並提出合會會單為證。惟
    上開證據僅得釋明抗告人就其假扣押之請求，固非無據。至
    相對人有何逃匿、脫產，致抗告人日後有不能強制執行或甚
    難執行之虞之情事，抗告人僅稱相對人已申請補發其唯一不
    動產之權狀，顯有脫產可能云云，惟未據提出任何能即時調
    查之證據，自難認抗告人已提出可使法院信其主張為真實之
    假扣押原因證據，難謂已盡釋明之責。依上開說明，原法院
    以抗告人未盡釋明之義務，核與假扣押要件不符為由，裁定
    駁回其聲請，於法並無不合。抗告意旨指摘原裁定不當，求
    予廢棄，非有理由，爰裁定如主文。
中    華    民    國    97    年    8     月    6     日
                  民事第十六庭
                      審判長法  官  沈方維
                            法  官  呂淑玲
                            法  官  王淇梓
正本係照原本作成。
本裁定除以適用法規顯有錯誤為理由，並經本院許可外，不得再
抗告。如提起再抗告，應於收受後10日內委任律師為訴訟代理人
向本院提出再抗告狀。並繳納再抗告費新台幣１千元。
中    華    民    國    97    年    8     月    6     日
                            書記官  吳碧玲


司法院資訊處製作；財團法人民間司法改革基金會備份。
